【裁判字號】    99,訴,2150
【裁判日期】    991224
【裁判案由】    毒品危害防制條例
【裁判全文】
臺灣板橋地方法院刑事判決              99年度訴字第2150號
公  訴  人  臺灣板橋地方法院檢察署檢察官
被      告  呂紹勤
上列被告因違反毒品危害防制條例案件，經檢察官提起公訴（99
年度毒偵字第4990號），本院於準備程序進行中，被告就被訴事
實為有罪之陳述，經告知被告簡式審判程序之旨，並聽取當事人
之意見後，裁定由受命法官獨任進行簡式審判程序，判決如下：
    主  文
呂紹勤施用第一級毒品，處有期徒刑捌月。扣案之注射針筒貳支
、殘渣袋壹個，均沒收。
    事  實
一、呂紹勤（冒名呂盈瑩）前因施用毒品案件，經本院以96年度
    毒聲字第1351號刑事裁定送觀察、勒戒後，認有繼續施用毒
    品之傾向，再經本院以96年度毒聲字第2657號刑事裁定令入
    戒治處所執行強制戒治，執行完畢後由臺灣板橋地方法院檢
    察署檢察官於民國98年1 月16日以98年度戒毒偵字第30號為
    不起訴處分確定。詎其仍未戒除毒癮，於上開觀察、勒戒及
    強制戒治執行完畢釋放後5 年內，基於施用第一級毒品海洛
    因及第二級毒品甲基安非他命之犯意，於99年4 月1 日17時
    至18時許，在臺北縣土城市○○路○ 段320 號處所內，以將
    海洛因及甲基安非他命同時置入針筒內注射手臂之方式，同
    時施用海洛因及甲基安非他命1 次（起訴書記載分別施用海
    洛因及甲基安非他命部分，應予更正）。嗣於99年4 月1 日
    23時35分許，為警在臺北市中山區○○○路○ 段20號前查獲
    ，並扣得供其施用上開毒品所用之注射針筒2 支（起訴書誤
    載為1 支）、殘渣袋1 個，經警採集其尿液檢體送驗，發現
    檢驗結果呈嗎啡、可待因、安非他命及甲基安非他命之陽性
    反應，始悉上情。
二、案經臺北市政府警察局中山分局報請臺灣臺北地方法院檢察
    署檢察官呈請臺灣高等法院檢察署檢察長令轉臺灣板橋地方
    法院檢察署檢察官偵查起訴。
    理  由
一、按刑事訴訟法第266 條規定起訴之效力不及於檢察官所指被
    告以外之人，即所謂起訴對人之效力。而同法第264 條第2
    項第1 款規定起訴書應記載被告之姓名、性別等資料或其他
    足資辨別之特徵，係為特定刑罰權對象之用，其起訴之對象
    為被告其「人」，而非「姓名」。於冒名應訊情形，訴訟關
    係存在於冒名者，此時僅為「被告姓名錯誤」之問題，檢察
    官所指被告乃該冒名者，檢察官及法院之刑罰權對象始終無
    誤，而姓名僅是人之識別而已，此時應由法院裁定更正姓名
    即可，大法官會議解釋第43號及最高法院92年臺非字第107
    號判決見解可資參照。經查，被告呂紹勤於99年4 月1 日為
    警查獲後，接續於警詢、偵查中冒用呂盈瑩之姓名應訊乙節
    ，業據被告呂紹勤於本院審理中供承不諱，並經本院將卷附
    臺北地方法院檢察署99年度毒偵字第1541號案卷內，被告呂
    紹勤冒用呂盈瑩名義捺印之文件，併同本院當庭自呂盈瑩採
    集之指紋，函請內政部警政署刑事警察局鑑驗上開文件上之
    指紋屬何人所有，是否與呂盈瑩經採集之指紋相符，經該局
    以99年10月28日刑紋字第0990148480號函及附件指紋卡片覆
    稱：送鑑臺北地檢署99年度毒偵字第1541號原卷內之指紋，
    經比對與所附被告呂盈瑩之庭印指紋不符，續輸入指紋電腦
    比對確認結果，與本局檔存呂紹勤指紋卡之右拇指指紋相符
    等語，是以本件被告呂紹勤雖冒名呂盈瑩於警、偵訊中應訊
    ，然檢察官起訴之對象仍為被告呂紹勤，而非呂盈瑩，僅係
    被告呂紹勤之姓名誤載而已，爰更正被告「呂盈瑩」為「呂
    紹勤」，核先敘明。
二、上揭事實，業據被告呂紹勤於本院審理時坦承不諱，並有其
    冒用呂盈瑩名義簽署之臺北市政府警察局偵辦毒品案件尿液
    檢體委驗單、臺灣尖端先進生技醫藥股份有限公司99年4 月
    16日濫用藥物檢驗報告各1 份可憑，且有注射針筒2 支、殘
    渣袋1 個扣案可資佐證。是被告呂紹勤前述不利於己之自白
    ，與上開事證彰顯之事實相符，其自白應堪採信為真實。本
    件事證明確，其犯行堪予認定，應依法論科。
三、查海洛因、甲基安非他命分別係屬毒品危害防制條例所定之
    第一、二級毒品。核被告所為，係犯毒品危害防制條例第10
    條第1 項之施用第一級毒品罪、同條第2 項之施用第二級毒
    品罪。其持有第一級毒品海洛因、第二級毒品甲基安非他命
    之低度行為，各為施用之高度行為所吸收，均不另論罪。又
    被告呂紹勤辯稱其係於為警查獲前6 小時，在臺北縣土城市
    ○○路○ 段320 號處所內，以將海洛因及甲基安非他命置入
    針筒內注射之方式，同時施用海洛因及甲基安非他命1 次等
    情，經查卷內尚無積極證據足資證明被告呂紹勤係於不同時
    間、以不同方法分別施用海洛因、甲基安非他命，且司法實
    務上不乏施用毒品者將海洛因及甲基安非他命混合施用之案
    例，依罪證有疑，罪疑為輕且利於被告之法理，本件自難認
    定被告係分別於不同時地以不同方法施用海洛因及甲基安非
    他命，從而，被告呂紹勤上開辯解，未與卷附事證明顯相悖
    ，應堪採信。是被告以一行為同時施用海洛因及甲基安非他
    命，所為構成想像競合犯，應依刑法第55條規定從一重即施
    用第一級毒品罪處斷。爰審酌被告前因施用毒品，曾受觀察
    、勒戒及強制戒治之執行完畢，仍不思戒除毒癮，再次漠視
    法令而犯本罪，非但戕害自身健康，對於社會風氣、治安亦
    潛有相當危害，惟念其施用毒品所生惡害，實以自戕身心健
    康為主，對於他人生命、身體、財產等法益，尚無重大明顯
    之實害，兼衡其素行狀況、智識程度、犯罪之動機、目的、
    手段暨於本院審理時坦承犯行、態度良好等一切情狀，量處
    如主文所示之刑，以示懲儆。
四、關於包裹上開海洛因之包裝袋1 個，係用於包裹毒品，防其
    裸露、潮濕，便於持有、攜帶與施用，與扣案之注射針筒2
    支，同為被告所有並供其施用本件毒品所用之物，均應依刑
    法第38條第1 項第2 款規定宣告沒收。
據上論斷，應依刑事訴訟法第273 條之1 第1 項、第299 條第1
項前段，毒品危害防制條例第10條第1 項、第2 項，刑法第11條
前段、第55條、第38條第1 項第2 款，判決如主文。
本案經檢察官陳映蓁到庭執行職務。
中    華    民    國    99    年    12    月    24    日
                  刑事第二十一庭  法  官  李俊彥
以上正本證明與原本無異。
如不服本判決應於收受送達後10日內向本院提出上訴書狀，並應
敘述具體理由；其未敘述上訴理由者，應於上訴期間屆滿後20日
內向本院補提理由書（均須按他造當事人之人數附繕本）「切勿
逕送上級法院」
                                  書記官  林文達
中    華    民    國    99    年    12    月    24    日
附錄本案論罪科刑法條全文：
毒品危害防制條例第10條
施用第一級毒品者，處6 月以上5 年以下有期徒刑。
施用第二級毒品者，處3 年以下有期徒刑。

司法院資訊處製作；財團法人民間司法改革基金會備份。
